【裁判字號】    97,交簡上,107
【裁判日期】    970818
【裁判案由】    公共危險
【裁判全文】
臺灣臺北地方法院刑事判決           97年度交簡上字第107號
公  訴  人  臺灣臺北地方法院檢察署檢察官
上  訴  人
即  被  告  甲○○
上列上訴人即被告因公共危險案件，不服本院臺北簡易庭97年度
北交簡字第584號中華民國97年6月9日所為第一審刑事簡易判決
（原聲請簡易判決處刑案號：97年度偵字第3995號），提起上訴
，本院管轄之第二審合議庭判決如下
    主  文
上訴駁回。
    事  實
一、甲○○分別於民國88年12月24日、93年6月30日、96年9月5
    日因公共危險案件，經本院臺北簡易庭以88年度北簡字第18
    46號、93年度北交簡字第559號、臺灣板橋地方法院以96年
    度交簡字第1440號判決，分別判處罰金1萬元、罰金2萬7千
    元、有期徒刑3月確定（於行為時尚未執行完畢，不構成累
    犯）。猶不知悔改，於97年1月29日晚間11時許，在臺北市
    萬華區○○路329巷13弄5號4樓處，飲用半瓶高梁酒後，已
    不能安全駕駛動力交通工具，詎甲○○竟仍於翌日即97年1
    月30日某時許，駕駛車牌號碼702-CB號營業小客車上路，嗣
    於同日凌晨4時8分許，在臺北市○○區○○路與富民路路口
    ，經警攔檢測其呼氣酒精濃度達每公升0.63毫克，始悉上情
    。
二、案經臺北市政府警察局萬華分局報告臺灣臺北地方法院檢察
    署檢察官偵查後，聲請簡易判決處刑。
    理  由
一、按被告以外之人於審判外之言詞或書面陳述，除法律有規定
    者外，不得作為證據；又被告以外之人於審判外之陳述，雖
    不符合同法第159條之1至第159條之4之規定，但經當事人於
    審判程序同意作為證據，法院審酌該言詞陳述或書面陳述作
    成時之情況，認為適當者，亦得為證據。當事人、代理人或
    辯護人於法院調查證據時，知有第159條第1項不得為證據之
    情形，而未於言詞辯論終結前聲明異議者，視為有前項之同
    意，刑事訴訟法第159條第1項及第159條之5分別定有明文。
    本案資以認定被告犯罪事實之刑法第185條之3案件測試觀察
    紀錄表、生理平衡檢測表、臺北市政府警察局舉發違反道路
    交通管理事件通知單，均為警員就本件個案所製作之文書，
    其性質屬傳聞證據，然當事人於言詞辯論終結前對於上開傳
    聞證據並未提出異議，本院審酌上開證據資料製作時之情況
    ，並無違法不當及證明力明顯過低之瑕疵，認以之作為證據
    應屬適當，揆諸刑事訴訟法第159條之5規定，前揭證據資料
    均有證據能力。又酒精濃度測定值數據單則係機械之方式測
    試後自動列印，並非依憑人之記憶再加以轉述而得，要非供
    述證據，無「傳聞證據排除法則」之適用，此外，復無證據
    證明有何偽造、變造或違法取得之情事，且與檢察官主張之
    事實具有關聯性，則該酒精濃度測定值數據單亦有證據能力
    。
二、訊據上訴人即被告甲○○對於上揭時間，伊有駕駛車號702-
    CB號營業小客車上路，嗣於同日凌晨4時8分許，在臺北市○
    ○區○○路與富民路路口，經警攔檢測其呼氣酒精濃度達每
    公升0.63毫克等事實，固於本院審理時自承不諱，惟矢口否
    認有何公共危險犯行，辯稱：被查獲當時，伊言語、神態、
    精神狀況正常，生理平衡檢測亦均合格，並無達不能安全駕
    駛動力交通工具之情事。且本案係因小孩當兵心情不佳，伊
    與其子飲酒後，要追回其子，始駕車出門。被告已知悔悟，
    且經濟狀況不佳，配偶亦生病，請求從輕量刑等語。
三、經查：
  (一)被告於97年1月29日晚間11時許，在臺北市○○區○○路329
    巷13弄5號4樓處，飲用半瓶高梁酒後，竟仍於翌日即97年1
    月30日某時許，駕駛車號702-CB號營業小客車上路，嗣於同
    日凌晨4時8分許，在臺北市○○區○○路與富民路路口，經
    警攔檢測其呼氣酒精濃度達每公升0.63毫克乙情，除據被告
    所自承，並有臺北市政府警察局舉發違反道路交通管理事件
    通知單、酒精濃度測定值數據單、臺北市政府警察局萬華分
    局生理平衡檢測表與刑法第185條之3案件測試觀察紀錄表附
    卷可證（分別見偵查卷第13至16頁），堪信為真實。
  (二)被告雖以前揭情詞置辯，惟其為警查獲當時之呼氣酒精濃度
    高達每公升0.63毫克，且按刑法第185條之3所規定服用酒類
    ，不能安全駕駛動力交通工具而駕駛者，應負刑事責任，揆
    其立法目的在藉抽象危險犯之犯罪構成要件，以嚇阻酒後駕
    車者對道路交通安全之危害，本不以發生實害為必要，而所
    謂不能安全駕駛之認定，並無一定之數值可供界定，而係由
    法院以一般社會通念之客觀標準，足生公共危險時即為已足
    。目前行政機關所取締酒後駕車之參考標準，係依法務部於
    88年05月10日邀集司法院刑事廳、交通部、行政院衛生署、
    內政部警政署及中央警察大學等機關開會，所為凡呼氣酒精
    濃度逾每公升含0.55毫克時，即屬不能安全駕駛之決議。上
    開會議決議本身屬檢警取締酒後駕車之參考，固無拘束法院
    之效力，惟以上開會議決議所採之標準，係參考美國、德國
    及日本等國家所進行之酒精濃度與精神狀態之測試實驗，亦
    即各項實驗均發現凡呼氣中酒精濃度達每公升0.55毫克時，
    就人之生理方面，已產生視覺反應遲鈍、影像不能集中、同
    時不能看清前方路況及車旁照後鏡等狀況，即駕駛能力已受
    有影響。再按當人飲酒後，若以呼氣酒精濃度測試器測得之
    呼氣濃度達到每公升0.50毫克時，將造成輕到中度中毒症狀
    ，出現反應較慢，感覺減低，影響駕駛之狀況；達到每公升
    0.75毫克時，思考與個性行為均會改變乙節，亦有行政院國
    軍退除役官兵輔導委員會臺北榮民總醫院88年8月5日（88）
    北總內字第26868號函文可按（見97年度北交簡字第584號卷
    第7至9頁）。從而，被告為警查獲時測得呼氣中酒精濃度達
    每公升0.63毫克，則有反應較慢，感覺減低，將影響駕駛之
    情事，堪認被告於服用酒類後，其反應能力及感覺能力均不
    如常，已達不能安全駕駛動力交通工具之程度，被告前揭所
    辯，顯屬卸責之詞，不足採信。
  (三)綜上，本件事證明確，被告犯行洵堪認定，應依法論科。
四、核被告所為，係犯刑法第185條之3服用酒類，不能安全駕駛
    動力交通工具而駕駛罪。又關於刑之量定係實體上賦予法院
    得為自由裁量之事項，倘其未逾越法律所規定之範圍或濫用
    其權限，即不得任意指摘為違法或不當。原審認被告犯行事
    證明確，並審酌被告素行狀況、犯罪原因、家境、教育程度
    、工作狀況、犯罪後態度、其行為對交通安全所造成不影響
    等一切情狀，並依刑事訴訟法第449條第1項前段、第3項、
    第454條第2項，刑法第185條之3、第41條第1項前段、第42
    條第3項前段，刑法施行法第1條之1第1項，逕以簡易判決量
    處有期徒刑5月，併科罰金新臺幣11萬元，並分別諭知易科
    罰金及易服勞役之折算標準，經核認定事實適用法律並無不
    法，量刑亦稱妥適。被告上訴意旨否認犯罪及認原審論罪科
    刑不當，自無理由，應予駁回。
據上論斷，應依刑事訴訟法第455之1條第1項、第3項、第368條
，判決如主文。
本案經檢察官蕭方舟到庭執行職務
中    華    民    國    97    年    8     月    18    日
                  刑事第十庭    審判長法  官  林春鈴
                                      法  官  林柏泓
                                      法  官  呂煜仁
上正本證明與原本無異。
不得上訴。
                                      書記官  陳泰寧
中    華    民    國    97    年    8     月    19    日
附錄法條：
中華民國刑法第185條之3
服用毒品、麻醉藥品、酒類或其他相類之物，不能安全駕駛動力
交通工具而駕駛者，處一年以下有期徒刑、拘役或科或併科十五
萬元以下罰金。


司法院資訊處製作；財團法人民間司法改革基金會備份。
